【裁判字號】    89,上易,489
【裁判日期】    890614
【裁判案由】    妨害自由
【裁判全文】
臺灣高等法院高雄分院刑事判決                    八十九年度上易字第四八九號
    上  訴  人   甲 ○ ○
    即  被  告
    選任辯護人   吳 建 勛  律師
                 江 雍 正
                 游 雪 莉
右上訴人因恐嚇危害安全案件，不服臺灣屏東地方法院八十八年度易字第一０九三號
，中華民國八十九年一月十日第一審判決（起訴案號：臺灣屏東地方法院檢察署八十
八年度偵字第四五四六號）提起上訴，本院判決如左：
    主  文
上訴駁回。
    事  實
一、甲○○係時代養豬場負責人，因不滿乙○○迭次抱怨並檢舉其所經營之養豬場排
    放污水產生惡臭，八十八年六月九日上午十一時二十分許，復因乙○○打電話指
    摘甲○○之養豬場排放污水，詎甲○○於查看排水溝後，竟基於恐嚇危害安全之
    犯意，於八十八年六月九日上午十一時四十分許，前往屏東縣長治鄉○○村○○
    路二八四巷八號乙○○住處，找尋乙○○，適乙○○外出未遇，乃對乙○○母親
    張謝金蘭稱：「告訴你兒子，如果繼續檢舉的話，要拿一包點燃會著火的東西（
    意指汽油彈），丟擲你兒子，不讓你兒子生存。」等語，迨翌日（即十日）上午
    七時三十分許，張謝金蘭將上情轉知乙○○，乙○○因甲○○之恫嚇，而心生畏
    懼，乃於八十八年六月十一日報警處理。
二、案經乙○○訴由屏東縣警察局屏東分局報請臺灣屏東地方法院檢察署檢察官偵查
    起訴。
    理  由
一、訊據被告甲○○對於在上開時間確曾至乙○○家中之事實固不諱言，惟矢口否認
    有右揭恐嚇危害安全之犯行，辯稱：伊當日至乙○○住處，要請乙○○去看有無
    排污水出來，因乙○○不在，伊僅向其母親張謝金蘭表示，伊養豬事業受口蹄疫
    影響虧損很多，你們種植檳榔要生存，伊養豬也要生存，不要每天來騷擾，伊說
    完就走了，伊養豬場內水質排放均合乎標準，並無出言恫嚇云云。惟查：
    （一）前揭事實業據告訴人乙○○指訴綦詳，核與證人張謝金蘭證述之情節相符
          。而被告係於八十八年六月九日上午至告訴人乙○○家中恐嚇，由告訴人
          之母張謝金蘭於八十八年六月十日上午轉知告訴人乙○○，嗣後乙○○隨
          即於八十八年六月十一日十二時至屏東縣警察局屏東分局德協派出所報案
          並制作筆錄，其母張謝金蘭甚且於八十八年六月十一日十一時四十分即制
          作筆錄等情，有乙○○、張謝金蘭之警訊筆錄各一紙附於警卷內可證（見
          警卷第四頁、第五頁），乙○○於知悉其被恐嚇危害安全後，僅相距一天
          即行報案，乙○○、張謝金蘭並立即制作警訊筆錄，如告訴人未曾受恐嚇
          ，應不致如此快速報警；顯然被告透過張謝金蘭對告訴人乙○○進行恐嚇
          ，尚符合日常生活經驗與論理法則。而告訴人會害怕才向警方報案，業經
          告訴人陳述在卷，雖告訴人於聽其母張謝金蘭轉告後立即打電話質問被告
          ，且於本案案發後五日向行政院環境保護署稽查督察大隊南區隊檢舉被告
          ，但尚不得因此遽認被告根本未有害怕或有不安全之感覺，是告訴人陳稱
          其會害怕，尚堪採信。
    （二）雖告訴人乙○○係因其母張謝金蘭之轉告始知悉上開恐嚇內容，但犯罪事
          實應依證據認定之，而證據之證明力，由法院自由判斷，刑事訴訟法第一
          百五十四條、第一百五十五條第一項定有明文。本法雖謂證據之證明力，
          由法院自由判斷，惟此項自由判斷職權之行使，苟係基於普通日常生活之
          經驗，而非違背客觀上應認為確實之定則者，即屬合於經驗法則，不容當
          事人任意指摘，此經最高法院三十年度上字第五九七號著有判例可稽。且
          查告訴人之親屬在刑事訴訟法上並無不得作證之限制，其證言是否可採，
          照刑事訴訟法第二百六十九條（現行條文應為第一百五十五條一項）規定
          ，審理事實法院原有自由判斷之權（最高法院二十九年上字第二０三號判
          例意旨參照）。被告雖指摘本件除證人張謝金蘭之證詞外，別無其他積極
          證據足以證明被告確有恐嚇之犯行，且證人張謝金蘭復為告訴人乙○○之
          母親，其證詞之可信度自屬可疑云云。惟證人張謝金蘭雖為告訴人母親，
          但遍觀刑事訴訟法規定，並無告訴人親屬不得為證人之限制，其為適格證
          人之地位即無庸置疑，自不容被告任意指摘。復查證據具有如何之證明力
          ，係屬審理事實法院依權職得自由認定，若無違吾人生活經驗與論理法則
          ，當事人即不得空言指為違法。是證人張謝金蘭之證詞，既未能認其有瑕
          疵，依前述規定，即得採為證據，尚不得以其係告訴人之母，即遽認其證
          詞不可採為證據。
    （三）告訴人曾因其住處附近排水溝遭污染問題，自七十八年起即多次向環境主
          管機關對被告所營養豬場提出檢舉，陸續檢舉二、三十次之事實，業經告
          訴人陳述在卷，並經被告自承無訛，而告訴人向屏東縣環境保護局檢舉被
          告最近一次之檢舉日為八十八年三月四日，因被告養豬場未排放廢水，未
          採樣檢測之情，經本院向屏東縣環境保護局函詢，亦有該局八十九年四月
          二十八日（八九）屏環二字第六一三九號函一紙在卷為證。雖被告未曾因
          此遭主管機關開單處罰，且距案發時間亦已逾三個月。但告訴人於八十八
          年六月九日十一時二十分許，案發當日曾以電話告知被告所營養豬場又有
          污水流出，沒有道德，再以客家語罵幹你娘，被告乃至排水溝觀察有無污
          水，於觀察並無污水後，於是在當日至告訴人家中告知告訴人之母張謝金
          蘭談話之事實，業據被告於警訊時供承在卷，被告當日既曾受告訴人以幹
          你娘三字經辱罵，復於至排水溝觀察並無排放廢水後，致心生氣忿，情緒
          失控下遂前往告訴人家門前對告訴人恐嚇，恰適告訴人外出，始轉向告訴
          人母親（即證人張謝金蘭）出言恫嚇，要其轉告告訴人，應與常理無違，
          且復與證人張謝金蘭所言相符，顯亦屬人情之常，堪予採信。被告所辯，
          其所營養豬場自七十八年間即陸續遭告訴人檢舉，若確實因此對告訴人心
          生怨懟，理應於告訴人檢舉初期即對之恐嚇，豈有至案發當日始行恐嚇之
          理，足證其並無恐嚇犯行云云，即難以採信。
    （四）告訴人曾因住處附近排水溝遭污染問題，參與協調會議多次，會議中就被
          告所營之養豬場排放污水等問題多所指責，並聯名陳情請求改善等情，有
          協調會議紀錄二份及陳情書名冊一份（以上均影本）附卷可稽，固不足以
          據此直接證明被告恐嚇告訴人，惟被告因此而心生怨懟，氣忿之下情緒失
          控而出言恐嚇，亦與常情無違，益徵告訴人之指訴非虛。
    （五）綜上所述，被告恐嚇危害安全應屬明確，被告所辯上情應屬飾卸之詞，即
          無可採。本件事證明確，被告甲○○之犯行洵堪認定。至於被告辯護人於
          八十九年三月三十日請求測謊，惟本件係於八十八年六月九日發生，迄今
          已逾一年，於此時進行測謊是否可取得正確之結論已有疑義，況測謊係供
          參考之用，且本院斟酌上開情狀，認本件事證已臻明確，尚無再行測謊之
          必要，爰不予進行測謊；又行政院環境保護署稽查督察大隊南區隊八十九
          年四月二十五日（八九）環署督隊南字第一二三六號函所示內容僅說明迄
          今均未接獲乙○○檢舉被告養豬場排放廢水污染案件，與本案並無直接關
          連，自不得為被告有利或不利之證明；另屏東縣長治鄉公所雖未函覆本院
          ，惟本件事證業已臻明確，且本院向屏東縣長治鄉公所函查之內容與本院
          向屏東縣環境保護局、行政院環境保護署稽查督察大隊南區隊所函詢相同
          ，自無庸再予追查；又證人黃春城於本院訊問時之證詞，亦與本案並無關
          連，本院自不予審酌，併予敘明。
二、核被告甲○○所為，係犯刑法第三百零五條恐嚇危害安全罪。原審引用刑法第三
    百零五條、第四十一條、罰金罰鍰提高標準條例第一條前段、第二條之規定，並
    審酌被告犯罪動機、手段、所生損害輕微、素行良好，惟飾詞狡卸犯行，毫無悔
    意，態度欠佳等一切情狀，量處有期徒刑五月，並諭知易科罰金之折算標準。原
    審法院判決之認事用法均無違誤，量刑亦甚允當。上訴人即被告空言上訴，指摘
    原判決不當，為無理由，應予駁回。
據上論斷，應依刑事訴訟法第三百六十八條，判決如主文。
本案經檢察官張其主到庭執行職務。
中    華    民    國     八十九     年       六       月     十四   日
                              臺灣高等法院高雄分院刑事第五庭
                                  審判長法官  吳水木
                                        法官  惠光霞
                                        法官  陳朱貴
右正本證明與原本無異。
不得上訴。
                                      書記官  洪梅枝
中    華    民    國     八十九     年       六       月    十七    日
附錄本判決論罪之法條：
刑法第三百零五條
以加害生命、身體、自由、名譽、財產之事，恐嚇他人致生危害於安全者，處二年以
下有期徒刑、拘役或三百元以下罰金。
                                                                  Ｊ


司法院資訊處製作；財團法人民間司法改革基金會備份。
